【裁判字號】    98,交聲,1831
【裁判日期】    980721
【裁判案由】    聲明異議
【裁判全文】
臺灣高雄地方法院交通事件裁定        98年度交聲字第1831號
原處分機關  高雄市政府交通局
異  議  人
即受處分人  甲○○
上列異議人因違反道路交通管理處罰條例案件，對於高雄市政府
交通局中華民國98年6 月1 日所為之處分（原處分案號：高市交
裁字第裁32-B00000000號），聲明異議，本院裁定如下：
    主  文
原處分撤銷。
甲○○汽車駕駛人，駕駛汽車在道路上以其他危險方式駕車，處
罰鍰新臺幣壹萬貳仟元，並應接受道路交通安全講習及記違規點
數參點。另吊扣汽車牌照（車牌號碼961-CZL 號）參個月。
    理  由
一、原處分意旨略以：異議人即受處分人甲○○（下簡稱異議人
    ）於民國98年4 月5 日凌晨3 時25分許，駕駛其所有之車牌
    號碼961-CZL 號重型機車，行經高雄市○○○路時，以蛇行
    方式駕車，為高雄市政府警察局中山路派出所執勤員警逕行
    舉發，原處分機關爰依道路交通管理處罰條例第43條第1 項
    第1 款、第4 項、第63條第1 項第3 款之規定，裁處異議人
    罰鍰新臺幣（下同）12,000元，施以道安講習，並記違規點
    數3 點等語。
二、聲明異議意旨略以：異議人確有於前開時、地騎乘前開重型
    機車行經該路段，然其並未有何蛇行或危險駕駛行為，且警
    方逕行舉發，未附有任何證據佐證，原處分機關遽以裁罰，
    顯有違誤，爰依法聲明異議，請求撤銷原處分等語。
三、按汽車駕駛人，駕駛汽車有在道路上蛇行，或以其他危險方
    式駕車者，處新臺幣六千元以上二萬四千元以下罰鍰，並當
    場禁止其駕駛；汽車駕駛人有第一項第一款行為者，並吊扣
    該車輛牌照三個月，及應接受道路交通安全講習，並記違規
    點數三點，道路交通管理處罰條例第43條第1 項第1 款、第
    4 項、第5 項、第63條第1 項第3 款分別定有明文。
四、經查：
  (一)異議人於98年4 月5 日凌晨3 時20分許，騎乘前開車牌號碼
    961-CZL 號重型機車，沿高雄市○○路南往北方向行駛，行
    經中山路與大同路口時，闖越該路口之紅燈繼續行駛，之後
    再闖越中山路與中正路口的紅燈，行駛至中山路與六合一路
    口時，復紅燈右轉，沿西往東行駛，至南華一路時左轉，之
    後再右轉南華橫一路，並於林森路附近巷弄中行駛，最後經
    警在介於八德路與河南路段間之林森路上將異議人攔下等情
    ，為異議人於本院調查中所自承（參本院卷第22頁），核與
    證人即舉發員警郭盈霖於本院調查中所證相符（參本院卷第
    20頁），並有舉發通知單乙份在卷可憑（參本院卷第8 頁）
    ，此部分之事實，至堪認定。而異議人所以在上開路口連續
    闖紅燈，並將重型機車駛入巷弄，係因闖越高雄市○○路口
    與大同路口及中山路與中正路口紅燈後，見警車鳴笛前來，
    為逃避取締，故有上開駕駛行為乙節，則據證人即舉發員警
    郭盈霖於本院調查中另證稱：伊在異議人闖第二個紅燈即中
    山路與中正路口之紅燈時，就開始鳴笛，依執勤的經驗判斷
    ，當時異議人非常清楚知道警方鳴笛的對象就是他，因為開
    始鳴笛之後，異議人就往六合一路右轉，接著又開始在路上
    亂竄，很明顯是在逃避警察，伊追逐異議人大約五分鐘以上
    、十分鐘以下，才追到異議人等語明確（參本院卷第21頁、
    第22頁），此部分之事實，亦堪認定。
  (二)異議人於前開路段騎乘機車時，遇到突然有來車時，會以蛇
    行方式越過，期間並曾逆向行駛乙節，亦據證人郭盈霖證稱
    ：「異議人在躲我們的時候，某部分路段遇到突然有來車的
    時候，他會以蛇行的方式越過來車，如此的行車方式會造成
    其他車輛行車的危險；另外異議人在從六合一路要轉南華路
    時，有部分路段是逆向行駛，非常危險」等語明確（參本院
    卷第21頁、第22頁）。參以如前所述，異議人係為躲避取締
    ，始有上開駕駛行為，可認當時異議人車速，應係處於相當
    高之速度，方能躲避在後緊追之警察。故異議人於前開路段
    不惟以高速方式騎乘機車，期間遇有來車時，又以蛇行方式
    越過，復又逆向行駛，衡情異議人騎乘機車所經過路段之來
    車，稍一不慎，即有可能與之發生碰撞，是異議人以上開方
    式於前開路段騎車，會使該路段之車輛反應不及，客觀上已
    構成危險駕駛乙節，至堪認定。
  (三)再本件異議人上開違規行為，如有監視錄影器錄影或拍照存
    證之物證資料，固可免除不必要之爭議，然員警執行交通勤
    務，依法並未要求就任何違規事項均必須錄影或拍照存證，
    此觀道路交通管理處罰條例第7 條之2 亦規定在當場不能或
    不宜攔截舉發之情況下，可逕行舉發之意旨即明，且因此等
    違規情事除警方對特定路口予以監控外，於一般路段上所發
    生者，多係偶發事件，要求值勤警員或舉發機關需緊急錄影
    或拍照後以此為證，未免與執行勤務之實況相悖，並難以實
    行，故於因無法及時攝影取證之情況下，如無其他證據顯示
    舉發員警有誤認或故意構陷之情事時，尚難以舉發員警無法
    提出其他證據佐證，即認其所述不可採信，否則豈非陷入駕
    駛人得任意違規之狀態，自非妥適。縱上，本件縱然未有照
    相、錄影存證，然異議人上開違規行為，已據證人郭盈霖於
    本院調查中結證明確，足認異議人確有於前開時、地高速行
    車，期間並已蛇行方式越過來車或逆向行駛，造成該路段過
    往車輛行車危險，客觀上已構成危險駕駛，異議人空言否認
    違規等語，委無足取。
  (四)至異議人於前開路段騎乘機車時，遇到突然來車時，會以蛇
    行方式越過，是否構成蛇行乙節，因所謂「蛇行」，係指在
    車輛行駛過程中，不保持一定方向之平穩、筆直前行，而「
    故意」不時突然轉動或歪曲車輛行駛方向，致其車行方向似
    蛇行進之樣貌而言。是異議人雖因越過來車，而於短暫時間
    ，有狀似蛇行之行車事實，然其該駕駛行為之目的，係越過
    來車，故於越過來車後，即回復復正常駕駛方向，自與上述
    所謂「蛇行」之行為態樣有所不同，尚難認異議人上開駕駛
    行為，構成蛇行駕駛，附此敘明。
五、綜上所述，異議人於前開時、地高速行車，期間並已蛇行方
    式越過來車或逆向行駛，造成該路段過往車輛行車危險，客
    觀上雖構成危險駕駛，然尚非所謂蛇行，均如前述，故原處
    分機關認異議人前開騎乘機車行為構成蛇行，依道路交通管
    理處罰條例第43條第1 項第1 款、第5 項、第63條第1 項第
    3 款之規定，裁處異議人罰鍰12,000元，並施以道安講習及
    記違規點數3 點，尚非有據。本件異議人之異議雖無理由，
    惟原處分既有上開瑕疵，仍屬無可維持，自應由本院將原處
    分撤銷，並依道路交通管理處罰條例第43條第1 項第1 款、
    第4 項、第5 項、第63條第1 項第3 款，自為裁定如主文第
    2 項所示。又本件雖係異議人聲明異議之案件，惟原處分既
    有適用法條不當之情形，自無不利益變更禁止原則之適用，
    附此敘明。
六、據上論斷，應依道路交通案件處理辦法第20條前段，裁定如
    主文。
中    華    民    國    98    年    7     月    21    日
                    交通法庭  法  官   林揚奇
以上正本證明與原本無異。
如不服本裁定，應於收受送達後5 日內向本院提出抗告狀。
中    華    民    國    98    年    7     月    24    日
                              書記官   何明昌


司法院資訊處製作；財團法人民間司法改革基金會備份。
